---
title: "Brunna Krumel"
format: html
editor: visual
---

```{r}
#| label: load-packages #nomes únicos 
#| include: false # não incui o resultado do doc

library(tidyverse) # pacote ggplot2 (gráfico)
library(WDI) # pacote dos dados

#BASE DE DADOS
# dados em painel
dadosvida <- WDI(country = 'all',
                 indicator = 'SP.DYN.LE00.IN')
# CORTE TRANSVERSAL
dadosvida2023 <- WDI(country = 'all',
                     indicator = 'SP.DYN.LE00.IN',
                     start = 2023, end = 2023)
# SÉRIE TEMPORAL
dadosvidabr <- WDI(country = 'BR',
                   indicator = 'SP.DYN.LE00.IN')
```

## GRÁFICO COM DADOS EM PAINEL

O gráfico ilustra a evolução na expectativa de vida ao nascer ao longo dos anos, considerando dados de diversos paíse. Conseguimos ver que, no geral, as pessoas estão vivendo mais, o que reflete as melhorias em áreas como saúde, educação e qualidade de vida. Claro que existem diferenças entre os países, alguns avançaram mais rápido, outros ainda enfrentam desafios, mas no geral, o gráfico mostra que estamos indo na direção certa.

```{r}
#| label: dados em painel
#| warning: false
#| echo: false
grafpainel <- ggplot(dadosvida, aes(x = year, y = SP.DYN.LE00.IN, color = country)) +
  geom_jitter(alpha = 0.4, size = 2, width = 0.2, height = 0) +
  labs(title = "Expectativa de Vida ao Nascer (Todos os Países)",
       x = "Ano", y = "Expectativa de Vida (anos)") +
  theme_minimal() +
  theme(legend.position = "none")

print(grafpainel)
```

## GRÁFICO COM DADOS CORTES TRANSVERSAL

O gráfico apresentado mostra a **expectativa de vida ao nascer no ano de 2023**, com base em dados de diferentes países. Essa visualização, construída a partir de um **corte transversal**, permite comparar como esse indicador varia entre as nações em um mesmo momento no tempo. Observa-se que, apesar de muitos países apresentarem altos níveis de expectativa de vida, ainda existem disparidades significativas, refletindo diferenças no acesso à saúde, qualidade de vida e desenvolvimento socioeconômico.

```{r}
#| label: cortes transversal #|
#| warning: false #|
#| echo: false 
grafcorte <- ggplot(dadosvida2023, 
                    mapping = aes(y = SP.DYN.LE00.IN, 
                                  x = year)) +
  geom_point() +
  labs(title = "Expectativa de Vida ao Nascer em 2023", 
       x = "Ano", y = "Expectativa de Vida (anos)")
print(grafcorte)
```

## GRÁFICO COM DADOS SÉRIE TEMPORAL

O gráfico resultante ilustra como a expectativa de vida ao nascer no Brasil evoluiu ao longo dos anos. A linha conecta os pontos de dados, mostrando as flutuações e tendências desse indicador. Esse tipo de visualização é útil para identificar períodos de crescimento ou declínio na expectativa de vida, possibilitando análises sobre os fatores que influenciaram essas mudanças.

```{r}
#| label: série temporal #| #|
#| warning: false #| #|
#| echo: false  
library(ggplot2)
library(gganimate)

# Gráfico original com movimento adicionado
grafserie <- ggplot(dadosvidabr, 
                    mapping = aes(x = year, y = SP.DYN.LE00.IN)) +
  geom_line(aes(group = 1), color = "red") +  # Corrigido aqui
  labs(title = "Evolução da Expectativa de Vida ao Nascer no Brasil", 
       x = "Ano", y = "Expectativa de Vida (anos)",
       subtitle = "") +
  transition_reveal(year)

animate(grafserie, renderer = gifski_renderer(), duration = 6, fps = 10)
```
